【裁判字號】    95,易,2495
【裁判日期】    950922
【裁判案由】    詐欺等
【裁判全文】
臺灣臺中地方法院刑事判決              95年度易字第2495號
公  訴  人  臺灣臺中地方法院檢察署檢察官
被      告  甲○○
上列被告因詐欺等案件，經檢察官提起公訴（95年度偵緝字第15
89號），被告於準備程序中就被訴事實為有罪之陳述，受命法官
於聽取當事人之意見後，由本院合議庭裁定由受命法官獨任以簡
式審判程序判決如下：
    主    文
甲○○意圖為自己不法之所有，以詐術使人將本人之物交付，處
有期徒刑陸月，如易科罰金，以銀元參佰元即新台幣玖佰元折算
壹日。
    犯罪事實
一、甲○○意圖為自己不法之所有，於民國九十四年十月十九日
    ，向張振倉佯稱需借款新台幣（下同）十萬元以開立支票存
    款帳戶使用，使張振倉陷於錯誤，遂於同日與甲○○簽訂委
    任契約書。張振倉於九十四年十月二十一日陪同甲○○前往
    土地銀行中港分行，辦理支票存款帳戶（帳號000000
    000000號），並將該十萬元存入該帳戶，甲○○則將
    土地銀行存摺一本、國民身分證、健保卡各一張、印章一顆
    、金融卡一張交予張振倉保管，並言明該款項係供辦理支票
    存款之用，甲○○不得任意加以提領。詎甲○○明知國民身
    分證由張振倉保管中，竟仍於九十四年十月二十四日，向臺
    中市西屯區戶政事務所謊報國民身分證於九十四年十月二十
    三日遺失，申請補發，使公務員將該不實之事項登載於職務
    上所掌之公文書上（即國民身分證申請書），足以生損害於
    戶政機關對於國民身分證管理之正確性及張振倉，甲○○於
    取得補發之身分證後，前往土地銀行辦理存摺補發，並將前
    揭十萬元存款提領一空。嗣經張振倉前往戶政單位查詢，始
    查知上情。
二、案經張振倉訴由臺中市警察局第一分局報告臺灣臺中地方法
    院檢察署檢察官偵查起訴。
    理    由
一、上開犯罪事實，業據被告甲○○於本院審理時坦承不諱，核
    與告訴人張振倉於偵查中具結證述之情節相符，且有委任契
    約書、國民身分證申請書及被告國民身分證正反面影本各一
    件在卷可佐，足見被告自白與事實相符，應堪採信。本件事
    證明確，被告上開犯行，堪以認定。
二、被告行為後，刑法及刑法施行法業於九十四年二月二日經總
    統以華總一義字第０九四０００一四九０一號令修正公布，
    並於九十五年七月一日施行。按行為後法律有變更者，適用
    行為時之法律，但行為後之法律有利於行為人者，適用最有
    利於行為人之法律，現行刑法第二條第一項定有明文。此條
    規定乃與刑法第一條罪刑法定主義契合，而貫徹法律禁止溯
    及既往原則，係規範行為後法律變更所生新舊法律比較適用
    之準據法，是刑法第二條本身雖經修正，但刑法第二條既屬
    適用法律之準據法，本身尚無比較新舊法之問題，應一律適
    用裁判時之現行刑法第二條規定以決定適用之刑罰法律，先
    予辨明。又以本次刑法修正之比較新舊法，應就罪刑有關之
    共犯、未遂犯、想像競合犯、牽連犯、連續犯、結合犯，以
    及累犯加重、自首減輕暨其他法定加減原因（如身分加減）
    與加減例等一切情形，本於統一性及整體性原則，綜其全部
    罪刑之結果而為比較，亦有最高法院九十五年度第八次刑庭
    會議決議可資參照。經查：
（一）被告行為後，刑法第五十五條後段之牽連犯規定，業於九
      十四年一月七日經修正刪除，並於九十五年七月一日生效
      施行。而刑法修正之後，原屬牽連犯之數個犯罪行為，依
      新法應數罪併罰，比較修正前之規定，可依裁判上一罪論
      處，顯然修正後之規定並未較有利於被告，依修正後刑法
      第二條第一項規定，應適用行為時即修正前刑法第五十五
      條後段之規定，從重論以一罪，較為有利於被告。
（二）又被告行為後，罰金罰鍰提高標準條例第二條業已刪除，
      而刑法第四十一條第一項前段關於易科罰金之折算標準已
      由舊法之銀元一百元、二百元、三百元修正為新台幣一千
      元、二千元、三千元，因屬科刑規範事項之變更，其折算
      標準為裁判時所應諭知，自有就新舊法規定比較之必要，
      經比較新舊法結果，被告行為後之新法並未較有利於被告
      ，是依刑法第二條第一項前段之規定，本件應適用被告行
      為時之舊法即依修正前刑法第四十一條第一項前段、修正
      前罰金罰鍰提高標準條例第二條之規定，諭知以銀元三百
      元折算一日為易科罰金之折算標準，並依上開規定諭知易
      科罰金之折算標準。
（三）被告行為後，刑法第三十三條第五款業於九十四年二月二
      日以華總一義字第０九四０００一四九０一號令修正公布
      ，並自九十五年七月一日起施行；修正後刑法第三十三條
      第五款規定「罰金：新臺幣一千元以上，以百元計算之。
      」，與修正前刑法第三十三條第五款規定「罰金：一元以
      上。」不同。比較新舊法結果，以舊法較有利於行為人，
      新法並無對被告較為有利之情形，故依刑法第二條第一項
      前段規定，本案關於法定刑罰金部分，自應適用行為時之
      法律即修正前刑法第三十三條第五款規定決定其罰金部分
      之法定刑。
（四）再查被告行為後，業已增訂刑法施行法第一條之一，並規
      定：「中華民國九十四年一月七日刑法修正施行後，刑法
      分則編所定罰金之貨幣單位為新臺幣。九十四年一月七日
      刑法修正時，刑法分則編未修正之條文定有罰金者，自九
      十四年一月七日刑法修正施行後，就其所定數額提高為三
      十倍。但七十二年六月二十六日至九十四年一月七日新增
      或修正之條文，就其所定數額提高為三倍」，是就現行刑
      法中，有關於罰金刑處罰之規定，即有就新舊法比較之必
      要，惟經比較增訂之刑法施行法第一條之一與被告行為時
      之罰金罰鍰提高標準條例第一條前段、現行法規所定貨幣
      單位折算新台幣標準第二條結果，二者規定適用之結果並
      無不同，則本件即依被告行為時之舊法即依罰金罰鍰提高
      標準條例第一條前段為法條適用之依據，附此敘明。
（五）綜合上述修正前後刑法五十五條後段、第四十一條第一項
      前段、第三十三條第五款及刑法施行法第一條之一適用情
      形綜合比較結果，修正後刑法及刑法施行法之規定並非較
      有利於被告，參酌修正後刑法第二條第一項前段、但書規
      定之「從舊從輕」原則，本案應適用修正前刑法及罰金罰
      鍰提高標準條例第一條前段為法條適用之依據。
三、核被告所為，係犯刑法第三百三十九條第一項之詐欺取財既
    遂罪及同法第二百十四條之使公務員登載不實罪。被告所犯
    上開二罪間，有方法、目的之牽連關係，為牽連犯，應依修
    正前刑法第五十五條後段規定，從一重之詐欺取財既遂罪處
    斷。爰審酌被告素行不良，不思憑己力獲取金錢，竟以詐騙
    手段獲取財物，對被害人張振倉造成財產上之損害，行為實
    不足取，然犯罪手段尚屬平和，且於本院審理時坦承犯行，
    尚知悔悟，惟未與被害人達成和解，並賠償被害人所受損害
    等一切情狀，量處如主文所示之刑，並依修正前刑法第四十
    一條第一項前段及修正前罰金罰鍰提高標準條例第二條之規
    定，諭知易科罰金之折算標準，以資懲儆。
據上論斷，依刑事訴訟法第二百七十三條之一第一項、第二百九
十九條第一項前段，刑法第二條第一項前段、第三百三十九條第
一項、第二百十四條、修正前刑法第五十五條後段、第四十一條
第一項前段，罰金罰鍰提高標準條例第一條前段、修正前罰金罰
鍰提高標準條例第二條，現行法規所定貨幣單位折算新臺幣條例
第二條，判決如主文。
中    華    民    國    95    年    9     月    22    日
                  刑事第十庭    法  官  黃炫中
上正本證明與原本無異。
如不服本判決，應於送達後十日內向本院提出上訴狀（須附繕
本），上訴於台灣高等法院台中分院。
                                書記官  黃珮華
中    華    民    國    95    年    9     月    22    日
附錄論罪科刑法條
中華民國刑法第214條
（使公務員登載不實罪）
明知為不實之事項，而使公務員登載於職務上所掌之公文書，足
以生損害於公眾或他人者，處3年以下有期徒刑、拘役或5百元以
下罰金。
中華民國刑法第339條
（普通詐欺罪）
意圖為自己或第三人不法之所有，以詐術使人將本人或第三人之
物交付者，處5年以下有期徒刑、拘役或科或併科1千元以下罰金
。
以前項方法得財產上不法之利益或使第三人得之者，亦同。
前二項之未遂犯罰之。


司法院資訊處製作；財團法人民間司法改革基金會備份。
